臺灣彰化地方法院交通事件裁定　　　　96年度交聲字第1121號
移送機關即
原處分機關　交通部公路總局臺中區監理所彰化監理站
異　議　人
即受處分人　甲○○
上列受處分人因違反道路交通管理處罰條例案件，對於臺北縣警
察局新店分局於民國94年11月6 日所為第C00000000 號舉發違反
道路交通管理事件通知單聲明異議，本院裁定如下：
    主      文
異議駁回。
    理      由
一、按行為後法律或自治條例有變更者，適用行政機關最初裁處
    時之法律或自治條例，但裁處前之法律或自治條例有利於受
    處罰者，適用最有利於受處罰者之規定，行政罰法第5 條定
    有明文。次按道路交通管理處罰條例所定罰鍰之處罰，行為
    人接獲舉發違反道路交通管理事件通知單後，於15日內得不
    經裁決，逕依第92條第3 項之罰鍰基準規定，向指定之處所
    繳納結案；不服舉發事實者，應於15日內，向處罰機關陳述
    意見；其不依通知所定期限前往指定處所聽候裁決，且未依
    規定期限繳納罰鍰結案或向處罰機關陳述意見者，處罰機關
    得逕行裁決之，道路交通管理處罰條例第9 條第1 項定有明
    文。再按道路交通管理處罰條例之罰鍰基準、舉發、罰鍰繳
    納、向處罰機關陳述意見或裁決之處理程序等事項之處理細
    則，由交通部會同內政部定之，道路交通管理處罰條例第92
    條第3 項定有明文。交通部及內政部即依前開授權制定「違
    反道路交通管事件統一裁罰基準及處理細則」（下稱「裁處
    細則」）。裁處細則第48條第1 項規定：「違反道路交通管
    理事件，行為人認為舉發之事實與違規情形相符者，得於接
    獲通知單後，不經裁決向指定之處所，逕依裁罰標準執行並
    繳納罰鍰結案」。此一規定，性質上屬於一種略式裁決程序
    ，以此免除裁決機關作成處分書面義務（裁處細則第41條第
    4 項反面解釋），故所謂最初裁處時，以違反道路交通管理
    處罰條例之處罰而言，自包含原處分機關製作裁決書之正式
    裁決及依道路交通管理處罰條例第9 條第1 項、裁處細則第
    48條第1 項規定由行為人逕行繳納罰鍰結案之略式裁決等2
    種情形在內。而本件受處分人業於民國94年11月6 日繳納罰
    鍰結案，是本件所應適用之程序及實體條文，自仍為95年7
    月1 日修正施行前之道路交通管理處罰條例、裁處細則規定
    ，而無法律變更之情形。故本件以下所稱道路交通管理處罰
    條例、違反道路交通管理事件統一裁罰基準及處理細則規定
    ，均係為95年7 月1 日修正施行前之規定，合先敘明。
二、復按受處分人不服道路交通管理處罰條例第8 條所定主管機
    關所為之處罰者，得於接到裁決書之翌日起20日內，向管轄
    地方法院聲明異議，道路交通管理處罰條例第87條第1 項定
    有明文。交通法庭認聲明異議不合法律上之程式，且無從補
    正，或其異議權已喪失者，應以裁定駁回之，道路交通案件
    處理辦法第12條、第18條亦分別訂有明文。又違反道路交通
    管理事件，行為人認為舉發之事實與違規情形相符者，得於
    接獲通知單後，親自或委託他人持該通知單，不經裁決向指
    定之處所，逕依裁罰基準執行並繳納罰鍰結案；繳納罰鍰結
    案後逾20日不得再提出異議，裁處細則第48條第1 項、第58
    條第2 項載有明文。則凡依該細則第48條第1 項規定辦理經
    繳納罰鍰結案者，倘對於此一裁罰結果不服，應於結案後20
    日內提出聲明異議，易言之，依前開條文規定，此種自動繳
    納罰鍰結案之情形，聲明異議之起算時點與其他情形不同，
    倘行為人於繳納罰鍰結案後逾20日始提出聲明異議，自應認
    其聲明異議權業已喪失而以裁定駁回之。
三、聲明異議意旨略以：異議人即受處分人甲○○對於駕駛車牌
    號碼BZ-5802 號自用小客車，於94年11月6 日下午4 時15分
    許，行經臺北縣新店市○○街，在禁止臨時停車處所停車之
    違規事實，及因違規被處以罰鍰處分並無異議，然表示未繳
    交罰鍰一節，係因伊未實際居住在戶籍地，該戶籍地現無人
    居住其內，致未收受舉發違反道路交通管理事件通知單之緣
    故，請准以依其所違反道路交通管理處罰條例第56條第1 項
    第1 款所定之最低罰鍰金額繳納，爰依法聲明異議等語。
四、經查，本件異議人甲○○於94年11月6 日下午4 時15分許，
    駕駛車牌號碼BZ-5802 號自用小客車，行經臺北縣新店市○
    ○街，在禁止臨時停車處所停車，為臺北縣警察局新店分局
    警員進行採證完成拖吊移置程序，並以受處分人有違反道路
    交通管理處罰條例第56條第1 項第1 款之行為逕行舉發，依
    法掣開第C00000000 號舉發違反道路交通管理事件通知單，
    受處分人未經裁決即於94年11月6 日自動繳納罰鍰結案，有
    違規查詢報表1 紙附卷可稽，嗣異議人遲至96年11月14日始
    向彰化監理站提出異議書狀，此有蓋有彰化監理站公文收文
    專用章之聲明異議狀1 份存卷可考。本件受處分人於自動繳
    納罰鍰結案後，已逾20日後始聲明異議，是受處分人之聲明
    異議顯然不合法律上程式，且無從補正，揆諸前揭說明，自
    應予以駁回。
五、據上論斷，應依道路交通案件處理辦法第18條前段，裁定如
    主文。
中　　華　　民　　國　　96　　年　　11　　月　　30　　日
　　　　　　　　　    交通法庭  法　官　林秉暉
以上正本證明與原本無異。
如不服本裁定，應於裁定送達後5 日內向本院提出抗告狀（須附
繕本）。
中　　華　　民　　國　　96　　年　　12　　月　　5 　　日
　　　　　　　　　　　　　　　　書記官　梁高賓
